臺灣高等法院高雄分院民事裁定　　　九十一年度家抗字第六五號
　　　抗　告　人
　　　即　原　告　甲○○
　　　即　被　告　乙○○
右當事人間離婚事件，抗告人對於中華民國九十一年四月二十二日臺灣高雄地方法院
九十一年婚字第四二二號所為裁定提起抗告，本院裁定如左：
　　　主　　　文
原裁定廢棄，發回臺灣高雄地方法院。
　　　理　　　由
一、抗告意旨略以：兩造於民國七十八年，從無約定桃園縣中壢市○○街八二巷一四
    －二號三樓為共同住所，且抗告人從未居住其內，此有七十八年戶籍資料可證，
    原裁定以原告自認云云，與事實不符。再者兩造於六十二年八月二十九日離婚時
    ，雙方已各行一處，此亦有協議離婚書可證。於後抗告人即南下高雄工作，自六
    十五年七月二十日至八十九年八月十五日抗告人遷入現址，其間抗告人住所先後
    遷移十三次，以上事實有戶籍謄本資料七份可證，足證抗告人從未住居於相對人
    即被告之住所，又何來約定共同住所，況被告居住上址亦係八十六年四月二十九
    日始行進住，亦有卷附被告戶籍謄本可證，與抗告人無涉。兩造長期分隔異地居
    住，請求離婚之訴原因事實發生在高雄縣至明，依民事訴訟法第五百六十八條第
    一項規定，自得由夫即原告住所地法院管轄，抗告人向原審法院訴請離婚，並無
    不合，原裁定將之移轉臺灣桃園地方法院，顯有違誤，應請廢棄原裁定，准由臺
    灣高雄地方法院管轄云云。
二、查兩造前於民國六十二年八月廿九日協議離婚，並完成離婚戶籍登記手續，嗣於
    七十八年一月二十九日再為結婚戶籍登記，被告並由原張梅蘭改名為乙○○，此
    有附卷戶籍謄本等可稽，抗告人並曾就兩造於七十八年間再度結婚一事向桃園地
    方法院提起婚姻無效之訴，並經該院以八十八年家訴字第二八號判決駁回在案，
    亦有該判決書影本附原審卷可參。另就卷附兩造戶籍謄本之記載，抗告人之住所
    從未設籍於桃園縣中壢市○○街八二巷一四－二號三樓（抗告人於七十八年至八
    十二年間雖設籍在桃園縣八德鄉、中壢市、平鎮市等地，但均非在被告之現址）
    ，且於八十二年四月卅日遷至高雄市後即未再回桃園縣，此有抗告人所提戶籍謄
    本在卷足憑，抗告人因老人疾病（攝護腺肥大症）等亦均在高雄榮民總醫院就診
    ，並於八十九年七月八日進住高雄縣老人公寓，抗告人辯稱其未自認與被告七十
    八年結婚時約定之共同住所為桃園縣中壢市○○街一四－二號三樓，尚堪採信。
三、按法律專屬管轄之理由，或係基於公益，或係為調查證據之便捷，或係為當事人
    之便利，雖民法第一千零二條關於夫妻住所之規定業經修正，然民事訴訟法第五
    百六十八條關於婚姻事件專屬管轄之規定，既無配合修正，自無因上開民法規定
    之修正而不適用之理。何況依修正後民法第一千零二條規定意旨，以夫妻之住所
    由雙方共同協議決定，未為協議或協議不成時，得聲請法院定之。再者，婚姻事
    件訴之原因事實發生於夫或妻之居所地者，依同條第一項但書規定，得由各該居
    所地之法院管轄，並無窒礙難以適用之情，故上管轄之規定，仍有適用，此為法
    院受理婚姻事件，就管轄權之有無，實務上最新之通說。民法第一千零二條所規
    定之夫妻住所，參照憲法第十條保障人民居住自由及大法官會議釋字第四五二號
    解釋之意旨，應認夫妻住所非必以約定一個為必要，亦即夫妻雙方得協議各有其
    住所，而「協議」並不以明示為限，即默示之協議亦可，本件兩造於七十八年間
    再度結婚後既未協議共同之住所而各保有其住所，尤其近十年來，抗告人均住於
    高雄縣境（抗告人已高齡八十一歲），而相對人則住於桃園縣境，自可認其已默
    示協議各自之住所，準此，夫妻住所地暨不同，各住所地法院均有管轄權，相對
    人抗辯臺灣高雄地方法院無管轄權，自非可採。原審竟認相對人之抗辯為有理由
    ，認本件應專屬臺灣桃園地方法院管轄而裁定移送臺灣桃園地方法院，基上說明
    ，自有可議，抗告意旨據以指摘原裁定不當，求為廢棄，並准由臺灣高雄地方法
    院管轄，為有理由，爰裁定如主文所示。
四、據上論結，本件抗告為有理由，依民事訴訟法第四百九十二條第二項裁定如主文
    。
中　　華　　民　　國　　　　九十一　　　年　　　六　 　 月　　二十四 　 日
　　　　　　　　　　　　　　　　　　　臺灣高等法院高雄分院民事第一庭
~B1審判長法官　黃金石
~B2　　　法官　徐文祥
~B3　　　法官　魏式璧
右為正本係照原本作成。
如對本裁定再抗告，須於裁定送達後十日內向本院提再抗告狀，並應繳納再抗告費新
臺幣四十五元。
中　　華　　民　　國　　　　九十一　　　年　　　六　　　月　　二十六　　日
~B法院書記官　許春梅
                                                                        Ｈ
